【裁判字號】    95,重訴,200
【裁判日期】    950620
【裁判案由】    返還消費借貸款
【裁判全文】
臺灣臺北地方法院民事判決             95年度重訴字第200號
原      告  合作金庫銀行股份有限公司
法定代理人  乙○○
訴訟代理人  丙○○
被      告  甲○○
上列當事人間返還消費借貸款事件，由臺灣板橋地方法院移送前
來，本院於民國95年6月5日言詞辯論終結，判決如下：
    主  文
被告應給付原告美金壹拾玖萬柒仟壹佰肆拾元角伍分，及自
民國八十四年六月九日起至清償止，按年息百分之十點三計算之
利息，暨自民國八十四年六月九日起至清償日止，按上開利率百
分之二十計算之違約金。
訴訟費用由被告負擔。
    事  實
甲、原告方面：
一、聲明：如主文第1項所示。
二、陳述：
（一）訴外人北格企業有限公司（下稱北格公司）於民國80年10
      月24日邀同其餘訴外人劉星雅、王麗美、汪進發與告簽訂
      進口遠期信用狀借款契約、借據、連帶保證書及約定書，
      約定對案外人現在及將來在原告銀行辦理遠期信用狀進口
      美金30萬元額度，期間訂自80年10月24日起至81年11月15
      日止循理開遠期信用狀，並以每筆信用狀項下匯票到期日
      為每筆債務之清償日，借款之利息自國外付款日起至借款
      到期日止，按遠期信用狀外幣授信利率支付。到期不履行
      時，除依照到期日當日遠期信用狀外幣利率與新台幣放款
      利率之較高利率支付遲延利息外，其逾期在6個月以內按
      上開利率10%，逾期超過6個月以上部分按上開利率20%計
      付違約金。
（二）又上開借款契約立約人北格公司復偕同被告甲○○及訴外
      人王麗美，與原告訂立連帶保證書，承諾對原告持有北格
      公司所簽章之借據及其他一切債務憑證，於新台幣1,500
      萬元為限額負連帶保證責任。
（三）訴外人北格公司乃依據上開契約於81年1月31日向原告申
      請開發信用狀2筆，金額共計美金32萬9,000元，其中9成
      美金29萬6,100元由原告於81年8月1日、81年8月3日到期
      後，依法強制執行債務人之財產，惟仍未能全數受償，依
      法被告自應負連帶給付責任。
三、證據：提出進口遠期信用狀借款契約、借據、連帶保證書、
    授信約定書、進口單據到達處理紀錄單等件為證。
乙、被告方面：
一、聲明：原告之訴駁回。
二、陳述：
（一）94年8月間原告曾表示不應該由被告擔債務，因係北格公
      司改組後，被告皆未簽署任何文件，當時被告曾要求原告
      開立證明書給被告，惟原告表示不能開立。94年8月30日
      被告再度以電話詢問原告並要求開立證明書。
（二）除了得到原告口頭證實與允諾外，被告數次要求開立證明
      書皆未獲回應，被告遂於94年9月13日以存證信函要求原
      告詳查本案，並聲明若於15日合理期限內答覆非明確，或
      未於期限內提出訴訟，僅於94年9月27日以合金稻催字第
      5332號回覆，顯然係屬非確定性之答覆，依存證信函之聲
      明，被告視為債務不存在。
（三）被告從未簽署任何有關「願為改組後之北格公司之債務負
      保證責任」之文件，被告無任何義務為改組後之北格公司
      負保證責任。當初被告為北格公司負保證責任純係礙於顏
      面，改組後即無情面問題，被告無意願? 於北格公司改組
      後負保證責任。若原告仍需被告計為北格公司擔保，自應
      通知被告徵求被告意見，並另簽連帶保證書，不原告不為
      通知，被告即無從表達亦無需表達。
三、證據：提出存證信函、原告發函、錄音帶2捲等件為證。
    理  由
一、本件被告住所非本院轄區，惟兩造於授信約定書第12條約定
    關於系爭約定書所生之一切債務，兩造合意以本院為第一審
    管轄法院，符合民事訴訟法第24條合意管轄之規定，本院對
    本件訴訟具管轄權。
二、原告主張被告為訴外人北格公司連帶保證之事實，已據其提
    出與所述相符之進口遠期信用狀借款契約、借據、連帶保證
    書、授信約定書、進口單據到達處理紀錄單等件為證；被告
    對於連帶保證書上之簽名及金額，並不爭執，應認原告之主
    張為真實。
三、被告辯稱：系爭連帶保證契約係被告於訴外人北格公司改組
    前所簽，北格公司改組後，原告並未詢問被告意見，被告亦
    無意為改組後之公司擔保，且原告亦曾證實及允諾被告免負
    給付義務等云云。經查，訴外人北格公司僅係公司負責人之
    更換，非公司組織之變更，則公司之同一性並無差異，被告
    抗辯主債務人因改組變更而不存在，不足可採。次查，不定
    期之保證契約雖得隨時通知債權人終止保證契約，惟需向主
    債務人為終止保證契約之意思表示，始生終止之效力。況兩
    造間之保證契約並未約定當主債務人公司更換負責人時，需
    另行通知保證人，保證契約才能續行等之規定，則主債務人
    僅係更換負責人，主債務人仍為同一且存在，則被告保證責
    任並不因此而免除。是以被告既未向原告為終止保證契約之
    意思表示，亦未規定當主債務人更換負責人時需另行通知保
    證人，則被告既為主債務人即北格公司擔保債務，依法應與
    其負連帶清償責任。從而，原告本於連帶保證法律關係，請
    求被告給付欠款美金19萬7,143元3角5分，及自84年6月9日
    起至清償日止，按年息10.3%計算之利息，暨自84年6月9日
    起至清償日止，按上開利率20%計算之違約金，為有理由，
    應予准許。
三、結論：本件原告之訴為有理由，第78條，判決如主文。
中    華    民    國    95    年    6     月    20    日
                  民事第三庭    法  官  李維心
以上正本係照原本作成
如對本判決上訴，須於判決送達後20日內向本院提出上訴狀
中    華    民    國    95    年    6     月    20    日
                                書記官  詹雪娥


司法院資訊處製作；財團法人民間司法改革基金會備份。
